臺灣桃園地方法院民事判決　九十年訴字第一五五一號
　　原　　　告　乙○○
　　被　　　告　丁○○
　　訴訟代理人　丙○○
　　被　　　告　戊○○
　　被　　　告　甲○○
　　法定代理人　己○○
右當事人間，請求損害賠償事件，本院判決如左：
    主    文
被告應連帶給付原告新台幣肆拾壹萬陸仟壹佰貳拾貳元及自民國九十年七月二十五日
起至清償日止，按年息百分之五計算之利息。
原告其餘之訴駁回。
訴訟費用由被告連帶負擔二分之一，餘由原告負擔。
本判決第一項於原告以新台幣壹拾參萬捌仟柒佰零柒元供擔保後，得假執行。
原告其餘假執行之聲請駁回。
    事    實
甲、原告方面：
一、聲明：被告等應連帶給付原告新台幣︵下同︶七十七萬零一百五十三元整，暨自
    起訴狀繕本送達之翌日起至清償日止，按年利率百分之五計算之利息。及願供擔
    保，請准宣告假執行。
二、陳述：
    (一)緣被告丁○○係被告車成交通器材有限公司僱用之貨車司機，民國八十九年三
      月二十七日下午一時五十五分許，其駕駛公司所有之Ｖ七—０一一一號自小貨
      車，沿桃園縣龜山鄉○○○路，由文化二路往文化一路方向行駛，途經該路四
      六之一號前，欲左轉至對面即四六之一號之工廠送貨，此際，其本應注意轉彎
      車輛應讓直行車輛先行，而當時係天候晴，日間有自然光，道路無障礙物且視
      距良好，按其情形並無不能注意之情事，詎竟疏未注意，貿然進行左轉，致騎
      駛ＩＭＣ—七七七號機車沿同路對向直行而來之原告因煞避不及，撞擊其所駕
      自小貨車之右前輪輪拱部位。原告頓時人、車倒地，受有右脛腓骨開放性骨折
      之傷害。
    (二)按﹁因故意或過失，不法侵害他人之權利者，負損害賠償責任。﹂民法第一百
      八十四條第一項前段訂有明文，被告丁○○因過失致原告受傷，自應負損害賠
      償責任。又﹁無行為能力人或限制行為能力人，不法侵害他人之權利者，以行
      為時有識別能力為限，與其法定代理人連帶負損害賠償責任。行為時無識別能
      力者，由其法定代理人負損害賠償責任。﹂民法第一百八十七條第一項定有明
      文，本件被告丁○○於七十年五月三十日出生，於侵權行為發生之際，為限制
      行為能力人，故被告丁○○之法定代理人即戊○○、甲○○均應與丁○○連帶
      負賠償責任。再者，依民法第一百八十八條第一項本文規定：﹁受僱人因執行
      職務，不法侵害他人之權利者，由僱用人與行為人連帶負損害賠償責任。﹂，
      本件被告受僱於被告車成交通器材有限公司，於執行職務之際不法侵害原告權
      利，故僱用人即被告車成交通器材有限公司亦應與被告丁○○連帶負賠償責任
      。
    (三)又按﹁不法侵害他人之身體或健康者，對於被害人因此喪失或減少勞動能力，
      或增加生活上之需要時，應負損害賠償責任。﹂、﹁不法侵害他人之身體、健
      康、名譽、自由、信用、隱私、貞操，或不法侵害其他人格法益而情節重大者
      ，被害人雖非財產上之損害，亦得請求賠償相當之金額。其名譽被侵害者，並
      得請求回復名譽之適當處分。﹂，民法第一百九十三條第一項、第一百九十五
      條第一項分別定有明文。茲就原告請求被告等連帶賠償之各項請求，臚列如次
      ：
    增加生活上需要即醫療費用：截至目前為止，共計一萬九千一百五十三元。按
      因原告有依法繳納健保費，故目前自付額部分僅此金額，倘若包含健保局支付
      部分，則可能需數十萬元。又，原告醫療費用仍會繼續增加，茲陳明目前請求
      為一部請求，原告聲明保留請求其他賠償之權利。
    喪失勞動能力之損失：原告於案發前在華園盒餐工作，每月薪資三萬九千元。
      原告之學歷為國民小學畢業，只能找靠體力勞動的粗重工作，無法找較不靠體
      力的文書性、專業技術性工作。依長庚紀念醫院九十一年一月七日︵九０︶長
      庚院法字第一二三九號函所示，較粗重工作至少需半年︵八十九年六月五日起
      算︶方可從事，換言之，自八十九年三月二十七日事故起算，原告至少需九個
      月才能回復勞動能力，原告共有九個月完全喪失勞動能力而無法工作。因之，
      此部分損失共請求參拾伍萬壹仟元整。
    精神慰撫金部分：原告因傷行動不便，又無法工作，精神上至感痛苦，爰請求
      四十萬元整之精神慰撫金。
    綜上，原告請求被告等連帶賠償七十七萬零一百五十三元。
三、證據：提出台灣桃園地方法院八十九年度交易字第五九六號刑事判決影本、醫療
    費用收據十一紙影本、薪資證明單一份影本、診斷證明書一份正本、長庚紀念醫
    院函文一份影本，並聲請傳喚證人華園盒餐負責人劉華達。
乙、被告丁○○部分：
一、聲明：原告之訴駁回。
二、陳述：請求之金額過高，無力賠償。
丙、被告戊○○、甲○○、車成交通器材有限公司部分：
    被告未於言詞辯論期日到場，亦未提出書狀作何聲明或陳述。
    。
丁、本院依職權借調本院刑事庭八十九年交易字第五九六號駕駛業務過失傷害刑事卷
    。
    理      由
一、本件被告戊○○、甲○○、車成交通器材有限公司經合法通知，未於言詞辯論期
    日到場，核無民事訴訟法第三百八十六條所列各款情形，爰依原告之聲請，由其
    一造辯論而為判決。
二、原告起訴時，請求被告連帶賠償一百七十萬六千一百五十三元，及自起訴狀繕本
    送達之翌日起，按年息百分之五計算之利息，後減縮聲明為請求被告連帶賠償原
    告七十七萬零一百五十三元，及自起訴狀繕本送達翌日起，按年息百分之五計算
    之利息，此係不變更訴訟標的而減縮應受判決事項之聲明，依民事訴訟法第二百
    五十五條第一項第三款之規定，應予准許，合先敘明。
三、原告起訴主張，被告丁○○係被告車成交通器材有限公司僱用之貨車司機，八十
    九年三月二十七日下午一時五十五分許，其駕駛公司所有之Ｖ七—０一一一號自
    小貨車，沿桃園縣龜山鄉○○○路，由文化二路往文化一路方向行駛，途經該路
    四六之一號前，欲左轉至對面即四六之一號之工廠送貨，此際，其本應注意轉彎
    車輛應讓直行車輛先行，而當時係天候晴，日間有自然光，道路無障礙物且視距
    良好，按其情形並無不能注意之情事，詎竟疏未注意，貿然進行左轉，致騎駛Ｉ
    ＭＣ—七七七號機車沿同路對向直行而來之原告因煞避不及，撞擊其所駕自小貨
    車之右前輪輪拱部位。原告頓時人、車倒地，受有右脛腓骨開放性骨折之傷害。
    ，原告自得依侵權行為法則請求被告連帶賠償原告七十七萬零一百五十三元，及
    自起訴狀繕本送達翌日起加付法定遲延利息等情；被告丁○○則以：原告要求賠
    償之金額過高等語，資為抗辯。
四、本件原告主張被告丁○○於右揭時地駕車疏於注意車前狀況、貿然進行左轉，致
    騎駛ＩＭＣ—七七七號機車沿同路對向直行而來之原告因煞避不及，撞擊其所駕
    自小貨車之右前輪輪拱部位。原告頓時人、車倒地，受有右脛腓骨開放性骨折之
    傷害。，其中因業務過失傷害部分，刑事部分已經本院刑事庭八十九年度交易字
    第五九六號判處有期徒刑四月確定之事實，業據其提出診斷證明書為證，並經本
    院調取上開刑事卷宗，查閱卷內道路交通事故調查報告表、台灣省桃園縣區車輛
    行車事故鑑定委員會鑑定意見書、現場照片、警、偵訊等筆錄查明無訛。
五、按汽車駕駛人應注意車前狀況，並隨時採取必要之安全措施；轉彎車應讓直行車
    先行，道路交通安全規則第九十四條第三項、第一零二條第一項第六款前段分別
    定有明文。被告丁○○駕車自應注意該等規定，且事發當時係天候晴，日間有自
    然光，道路無障礙且視距良好，其視線、視野自屬清晰無礙，當能確切掌握路上
    各來車之動態並為妥適之應對措施，是以被告行經上開肇事地點，並無不能注意
    之情事，而疏未注意，於對向已有直行車之路況下，猶貿然搶道進行左轉，致與
    原告發生撞擊，自有違反前揭交通安全規範之過失。另依上述道路交通事故調查
    報告表所示，及原告於警訊中所供：「我騎重機車由復興二路往文化二路方向行
    駛，我當時沒有看見該車（即被告所駕之車）左轉。當時天候、路況良好，車輛
    不多；我當時車速約五十至六十公里，我看見對方車輛約有十公尺」（見台灣桃
    園地方法院檢察署八十九年度偵字第一０四七八號偵查卷第六頁反面、第七頁正
    面），被告於警訊中稱以：「我由文化二路左轉復興二路行駛欲左轉時與對向乙○○重機車發生車禍，事故地點未設置交通號誌與車道分向線。」（見台灣桃園
    地方法院檢察署八十九年度偵字第一０四七八號偵查卷第三頁反面、第四頁正面
    ），繼於檢察官偵訊中供稱：「我看到告訴人時，車子已過了一半，他車子速度
    很快的撞我車右前方，．．．」等語（見台灣桃園地方法院檢察署八十九年他字
    第一三二０號偵查卷第十九頁反面），可知原告駕駛重機車疏未注意車前狀況，
    致發生碰撞，否則原告看見被告車輛時約距十公尺之距離，應可及時煞車停住，
    原告亦有過失甚明，台灣省桃園縣區車輛行車事故鑑定委員會八十九年十月三十
    日八九府車鑑桃字第八七一二０四號鑑定意見亦同此見解，有附於上開偵查卷之
    該鑑定意見書可資參照（見台灣桃園地方法院檢察署八十九年偵字第一八二０二
    號卷第五頁）。
六、被告之過失不法行為既堪認定，且其行為與原告之損害有因果關係，自應依侵權
    行為法則負損害賠償責任。按民法第一百八十七條第一項規定：「無行為能力人
    或限制行為能力人，不法侵害他人之權利者，以行為時有識別能力為限，與其法
    定代理人連帶負損害賠償責任。」查被告丁○○七十年五月三十日出生，於八十
    九年三月二十七日為上開過失侵權行為時未滿二十歲，為限制行為能力人，其法
    定代理人即為被告戊○○、甲○○，此皆為被告所自認，則被告戊○○、甲○○
    就原告所受之損受，自應連帶負損害賠償責任。再按受僱人因執行業務，不法侵
    害他人之權利者，由僱用人與行為人連帶負損害賠償責任，民法第一百八十八條
    第一項前段亦有明文。本件被告丁○○自承其於車禍發生時受僱於車成交通器材
    公司，當日係為公司送貨至工廠等語，被告車成交通器材有限公司對此亦不爭執
    ，，且被告車成交通器材有限公司並未能舉證證明其已就選任被告丁○○及監督
    其職務有何可免責之情事，則其對於被告丁○○之過失侵權行為，亦應負連帶賠
    償責任甚明。茲就原告請求賠償項目金額，應否准許分述如下：
  (一)醫藥費：原告主張因本件車禍受傷送醫急救住院治療計支付醫療費一萬九千一百
    五十三元，業據其提出醫療費用收據十一紙，依所載傷害情形及各收據載明醫療
    費用均應屬治療上之必要費用，被告對此亦不爭執，應予准許。
  (二)喪失勞動能力之損失：原告於本件車禍受傷前原在華園餐盒工作，每月薪資三萬
    九千元，自本件車禍受傷後多次住院手術治療，無法繼續工作，約須休養九個月
    才能完全回復勞動能力，有長庚紀念醫院九十一年一月七日函在卷可稽，被告對
    此並不爭執，原告請求自八十九年三月二十七日起共計九個月之停工損失，自非
    無據，查原告於車禍發生時為華園餐盒之員工，平均每月薪水三萬九千元，業據
    原告提出薪資證明單為證，並經證人即華園餐盒負責人劉華達到庭證稱屬實，被
    告對原告每月實領上開薪資並不爭執，原告請求以每月工資三萬九千元計算尚無
    不合，準此原告得請求賠償之勞動能力減損之金額為三十五萬一千元〔計算式（
    ：39000元×9月＝351000元〕。
  (三)精神上損害賠償部分：查，原告因本件車禍所受前揭傷害情形，需經多次開刀手
    術治療，迄今二年，已接受多次手術，肉體及精神上均遭受痛苦，本院斟酌原告
    小學畢業，從事勞工工作，已離婚，現扶養三個小孩；而被告丁○○則高職畢業
    ，未婚，現於軍中服役；被告戊○○為汽車廠工人；被告車成交通器材有限公司
    雇有員工三人之規模等情，依兩造身分、地位、經濟狀況研判結果，認為原告之
    慰撫金以十五萬元為適當，逾此部分不能准許。
  (四)綜上所述，原告得請求之財產上及非財產之損害賠償合計為五十二萬零一百五十
    三元。
七、本件車禍之發生，兩造均有過失已如前述，本院自得依民法第二百十七條第一項
    減輕其賠償金額，本院斟酌雙方過失程度，原因力之強弱及參酌前引台灣省桃園
    縣區車輛行車事故鑑定委員會鑑定意見，認為被告駕駛小客車疏於注意車前狀況
    、左轉彎未暫停讓直行車先行，為肇事主因，而原告騎乘機車疏未注意車前狀況
    ，為肇事次因等情，認為原告及被告就本件車禍所占原因力之比例為二比八，應
    減輕被告賠償金額之比例，亦以此為適當。準此被告應負擔之損害賠償金額，應
    酌減為四十一萬六千一百二十二元（520153×8÷10＝416122.4元）（元以下四
    捨五入）。
八、基前所述：原告依侵權行為法則，請求被告連帶賠償原告四十一萬六千一百二十
    三元及自起訴狀繕本送達翌日起（即九十年七月二十五日）加付法定遲延利息，
    即屬正當，逾此範圍之請求非法所許，應予駁回。
九、原告陳明願供擔保，聲請宣告假執行，經核其勝訴部份，核無不合，爰酌定相當
    之擔保金額宣告之；其餘假執行之聲請，因訴之駁回而失所附麗，不予准許。
據上論結，本件原告之訴為一部有理由，一部無理由，依民事訴訟法第三百八十五條
第一項前段、第七十九條但書、第八十五條第二項、第三百九十條第二項，判決如主
文。
中　　　華　　　民　　　國　　九十一　　年　　　四　　　月　　   十　　日
                                臺灣桃園地方法院民事第一庭
~B法　　　官　邱育佩
右為正本，係照原本作成。
如對本判決上訴，須於判決送達後廿日內向本院提出上訴狀
中　　　華　　　民　　　國　　九十一　　年　　　四　　　月　　　　十　　日
~B法院書記官　羅英梅
